臺灣高雄地方法院交通事件裁定　　　　　　九十一年度交聲字第二四九號
　　原處分機關　高雄巿交通事件裁決所
　　異　議　人
　　即受處分人　甲○○○
右列受處分人因違反道路交通管理處罰條例案件，對於高雄市交通事件裁決所九十一
年四月二日所為處分（原處分：高市交裁字第車裁32-A00000000號），聲明異議，本
院裁定如左：
    主  文
異議駁回。
    理  由
一、異議人異議理由如下：
  (一)異議人每日上下班必經台北市○○○路與忠孝西路二段路口，於民國九十年六月
    十三日被舉發違規之前，該路段並非四線道全部禁行機車，異議人每日行經該處
    ，已信任該路段得行駛機車，從未察覺有何違規，此項信賴有其基礎及行為且信
    賴值得保護，然台北市政府警察局交通大隊自九十年五月中旬起，實施該路段禁
    行機車之管制措施，但台北市政府警察局交通大隊既未在事先公告該路段自特定
    時間起禁行機車，亦未於該路段前之明顯處，標示禁行機車之標誌，待不知情之
    民眾行駛至該處，即於暗處照相舉發，違反行政程序法第八條信賴保護原則及誠
    信原則。又自違規照片觀之，異議人行駛之車道並無禁行機車之標誌，在異議人
    行駛車道之左始有禁行標誌，況違規照片僅有時間而無日期，日期係由舉發單位
    事後書寫上去，可信度令人存疑，該照片並不足以證明被告違反「禁行機車」之
    規定。故而原處分機關以之為裁決基礎所為之裁決，即失所附麗，當然違法，應
    予撤銷。
  (二)退步言之，交通標誌在行政法學理上稱為一般處分，其相對人雖不特定但可得確
    定，在德國學界通說，甚至認為其為法規命令，不論其為行政處分或法規命令，
    因相對人均不特定，故於設置或變更時均應踐行公告程序，相對人始能知悉，若
    未能踐行公告程序，基於信賴保護原則，相對人原先之信賴度應受保障，故異議
    人之行駛行為具有信賴利益，應受法律保障。
  (三)姑且不論台北市政府交通機關將原得行使之機車車道變為全面禁行機車是否侵害
    機車駕駛人之用路權，違反憲法平等原則，中華路變更為全面禁行機車後，要求
    機車駕駛人捨直行之中華路而繞遠路至博愛路方得行駛至延平北路，對機車駕駛
    人而言，亦欠缺期待可能性。
二、本院經查：
  (一)異議人所有車牌號碼YTK-221號輕型機車，於九十年六月十三日上午八時三十四
    分許，行經台北市○○路○段與忠孝西路二段路段，違規行駛在禁行車道，經台
    北市警察局萬華分局交通隊小隊長曾華堂當場照相，並依據採證照片逕行舉發等
    情，此有舉發違反道路交通管理事件通知單一紙及照片一幀在卷可參，異議人亦
    自承其每日必經該處，堪認為真實。又台北市○○路○段與忠孝西路二段，自九
    十年五月中旬實施禁行機車管制措施，交通管制工程處於中華路與洛陽街口旁及
    前方路口分岔處均設置立牌，告知機車用路人，本項管制變更措施，且於路面劃
    設「禁行機車」禁制標線等情，有台北市政府警察局萬華分局九十年八月二日北
    市警萬分交字第9062792800號函一份附卷可參。
  (二)按行政程序法第九十二條第一項規定：本法所稱行政處分，係指行政機關就公法
    上具體事件所為之決定或其他公權力措施，而對外直接發生法律效果之單方行政
    行為。同條第二項規定：前項決定或措施之相對人雖非特定，而依一般性特徵可
    得確定其範圍者，為一般處分，適用相法有關行政處分之規定。又同法第一百第
    二項規定：一般處分之送達，得以公告或刊登政府公報或新聞紙代替之。而一般
    行政處分可區分為對人及對物的一般行政處分，上開台北市○○路○段與忠孝西
    路二段，自九十年五月中旬實施禁行機車管制措施，屬對物的一般行政處分，交
    通管制工程處於中華路與洛陽街口旁及前方路口分岔處既均設置立牌，告知機車
    用路人，本項交通管制變更措施，已合於一般處分之送達得採用之公告方式，異
    議人每日行經上開路段，依一般人客觀上合理判斷，足可認定其知悉該路段已變
    更為禁行機車之行政處分。
  (三)再按交通標誌、標線、號誌之設置目的，在於提供車輛駕駛人及行人有關道路路
    況之警告、禁制、指示等資訊，以便利行旅及促進交通安全，有無設置之必要，
    如何設置，設置何種標誌及在何處設置，均屬主管機關職權內裁量之範圍，非人
    民可得任意請求，行政法院八十一年度判字第一七九七號判決可資佐參。台北市
    ○○路○段與忠孝西路二段路段，位處台北市北門圓環週邊，道路線形、交通狀
    況複雜，鑒於中華路於忠孝西路口南往北直行機車與右轉忠孝西路車輛產生交織
    ，另中華路往延平北路機車亦與博愛路往延平北路汽車產生嚴重交織情形，迭生
    危險，台北市交通管制工程處為公共利益，徹底解決此一交通交織問題及考量機
    車之行車安全，乃規劃中華路往北行駛之機車先行右轉並行駛設置於忠孝西路之
    左轉機車專用道，利用忠孝橋下之迴轉道再左轉往北續行延平北路之機車專用道
    或往西續行忠孝西路；又為期能有效改善上述二處交通瓶頸，台北市交通管制工
    程處重新規劃佈設中華路（洛陽街至忠孝西路段）之車道數，該路段設有二組預
    告標誌，內側四車道各設有三組「禁行機車」標誌，並於中華路右轉忠孝西路之
    左轉機車專用道前設有一車道預告標誌，於中華路往北之禁行機車車道前設有一
    「禁止機器腳踏車進入」標誌，足以告示汽機車駕駛人遵循等情，此有台北市交
    通管制工程處九十一年六月七日北市交工規字第09131811100號函附卷可參，是
    以台北市交通管理處為便利行旅及促進交通安全，本於職權裁量將台北市○○路
    ○段與忠孝西路二段路段劃為禁行機車管制車道措施，並且已設置立牌公告之，
    自無違反行政處分未踐行公告程序及違反信賴利益、誠信原則及平等原則及期待
    可能性之可言。異議人所為異議，為無理由，應予駁回。
三、據上論斷，應依道路交通案件處理法第十九條，裁定如主文。
中      華      民      國      九十一      年    七    月    十        日
            臺灣高雄地方法院交通法庭
                                    法  官  張  桂  美
右正本證明與原本無異。
如不服本裁定應於送達後五日內向本院提出抗告狀。
                                    書記官  吳  金  霞
中      華      民      國      九十一      年    七    月    十        日
